臺灣高等法院臺南分院刑事判決
110年度侵上訴字第69號
上  訴  人  
即  被  告  蘇柏豪


指定辯護人  本院公設辯護人簡松柏
上列上訴人因妨害性自主案件，不服臺灣臺南地方法院109年度
侵訴字第36號中華民國109年11月26日第一審判決（起訴案號：
臺灣臺南地方檢察署108年度偵字第19051號），提起上訴，本院
判決如下：
    主  文
上訴駁回。
    事  實
一、甲○○於民國108年9月中旬，因從事搭載外籍移工作健康檢查
    之工作，而結識從事外籍移工相關業務之代號AC000-A10820
    4號之成年女子（真實姓名年籍均詳卷，下稱A女，具有同性
    性傾向）。甲○○於108年10月15日晚上以其當晚因業務關係
    而需在臺南市區為由邀約A女外出，A女應允後遂於翌日(16
    日)凌晨2時許與甲○○在臺南市中西區郭綜合醫院附近之統一
    便利超商會合，並共乘A女之機車至臺南市○○區○○路0段000
    號麥當勞聊天後，甲○○假借工作安排之休息處、車子均不適
    於休息、路況不熟，需另外找地點休息至同日清晨6時許再
    由A女載其去停車處取車等情說服A女，由被告於同日凌晨3
    時30分許，以A女之機車搭載A女前往臺南市○區○○路0段000
    號之○○汽車旅館507號房休息。迄同日凌晨4時許，甲○○竟基
    於強制性交之犯意，依恃其體力、身形之優勢，趁A女躺在
    床上休息之機會，以身體壓住A女，用手拉開A女襯衫、往上
    推開A女內衣、半拉下A女外褲，並親吻A女嘴巴，期間A女雖
    然一直以轉頭閃躲、拉住自己衣物及稱「不要」等動作、語
    言表達其不願意與甲○○發生性行為之意思，然甲○○仍將其右
    手伸入A女內褲，並將手指伸入A女陰道之方式，違反A女意
    願而對A女為性交行為1次得逞。嗣A女趁甲○○解開自己褲子
    掏出生殖器時，拿回手機，並告知甲○○：自己有女友(蘇○○
    ，真實姓名年籍詳卷，下稱B女)，且已傳訊息告知B女其尚
    未返家等情後，甲○○始停手，A女隨即於同日凌晨4時37分許
    騎乘自己之機車離開上開汽車旅館。
二、案經A女訴由臺南市政府警察局第五分局移送臺灣臺南地方
    檢察署檢察官偵查起訴。
    理  由
壹、程序部分：
一、按被告以外之人於審判外之言詞或書面陳述，除法律有規定
    者外，不得作為證據，刑事訴訟法第159條第1項定有明文。
    經查，證人A女於警詢之陳述，係被告以外之人於審判外之
    言詞陳述，而被告甲○○及其辯護人就A女警詢陳述之證據能
    力，已提出爭執(見本院卷第63頁)，且證人A女於警詢之證
    述並無該當刑事訴訟法第159條之1至第159條之4等傳聞證據
    例外具證據能力之情形，是證人A女在警詢之證述，即無證
    據能力。
二、就其餘本判決所引用之傳聞證據，本件當事人於本院準備程
    序時，均明示同意有證據能力（本院卷第51至53頁），且於
    本院審理時，經逐一提示後，迄於言詞辯論終結前，未聲明
    異議，本院認該些證據做成之過程、內容均具備任意性、合
    法性，其陳述與本件待證事實具有關聯性，合於一般供述證
    據之採證基本條件，且證明力非明顯過低，以之作為證據，
    均屬適當，依刑事訴訟法第159條之5第1項規定，皆有證據
    能力。
貳、實體部分：
一、認定犯罪事實所憑之證據及理由
  ㈠不爭之事實、被告辯解及本件爭點
　1.不爭事實
　　被告坦承於108年10月15日晚上與A女相約見面，並於同年月
    16日凌晨前往○○汽車旅館507號房，其在上述汽車旅館房間
    內，為與A女發生性交行為，因而違反A女意願，對A女為親
    吻、先隔著衣服摸胸部，最後有用手伸進去撫摸A女胸部等
    行為，後遭A女生氣推開等情（本院卷第139至140頁），且
    就其主觀犯意，初僅坦承其係出於有強制猥褻犯意而為前述
    行為，但嗣後坦承係基於與A女發生性交之犯意而為，承認
    其行為應構成強制性交未遂罪等語（見本院卷第140頁）。
    就被告上述不爭執之事實，經核與A女偵查中證述之情節，
    除有關被告是否有撫摸A女下體，並以手指侵入陰道，及被
    告有無欲解開褲子，掏出生殖器部分有所不同外，其餘大致
    相符，故被告當日確實為與A女發生性交行為，基於強制性
    交之故意，強行對A女作出親吻、撫摸胸部等行為乙節，應
    認為真實。
  2.惟被告矢口否認有何強制性交既遂犯行，並辯稱：其只有對
    A女為親吻、撫摸胸部，並沒有脫A女衣服，亦沒有用手指進
    入A女陰道或解開自己褲子露出生殖器，其雖有要脫褲子的
    動作，因遭A女生氣推開，所以褲子沒脫下來云云。
  3.按非基於正當目的以性器以外之其他身體部位或器物進入他
    人之性器、肛門，或使之接合之行為，屬刑法上所稱之性交
    行為，此觀諸刑法第10條第5項第2款規定自明。故綜合上述
    不爭事實、被告辯解及上述說明，本件被告是否有公訴人所
    指對A女強制性交既遂犯行，其應審酌者為依卷內證據是否
    足以證明被告確有以手指侵入A女陰道達一般人可確信其為
    真實之程度。
　㈡A女不利被告證述之評價：
　1.證人A女就當日遭被告性侵害之經過，於108年12月4日檢察
    官偵訊時，具結證稱：我與被告原在麥當勞聊天，後來被告
    以路不熟，公司提供休息的地方不乾淨為由，要我載他前往
    ○○汽車旅館休息，到汽車旅館後，被告跟我說可以躺靠床邊
    休息，並在二人中間放一個枕頭，我躺了一下就去上廁所，
    回來時枕頭已被拿走，我躺下沒多久，被告突翻身抱住我，
    壓在我身上，開始要親我，被我阻擋，但被告說一些想要親
    近我的話，我覺得很噁心，被告其實知道我喜歡女生。被告
    又叫我相信他，會讓我很舒服，我一樣跟他說不要，但被告
    拉開我上衣及內衣、撫摸及舔我乳房，手並往我下體動，想
    脫我的褲子，但我一直拉著褲子，他脫不了，就將手伸進我
    的內褲，摸到我下體，並有伸進去我的陰道，嘴巴還講一些
    想要親近我要讓我舒服的話，他甚至想要用口來舔我下體，
    我就說我還沒有洗澡，他還是繼續動作，手指在我陰道裡面
    抽送。被告將他的生殖器掏出來前，我曾傳訊息給我女朋友
    說我到家了，後來被告對我做那些動作、要掏出生殖器時，
    我又傳簡訊給我女友說我還沒有到家，走不了，被告認為我
    有使用手機，就將我手機拿走，我說我要回家，我有女朋友
    ，我剛才有跟她說我還沒回家，他才停止動作。我將褲子拉
    好要離開，被告一直阻擋，問我要不要原諒他，還可不可以
    做朋友，我跟他說你對我做這些事我怎麼原諒你。且我一直
    有跟他說你是有老婆的人怎麼可以做這件事，後來我就騎機
    車走了。我一離開汽車旅館就打電話給我女朋友，她回電給
    我講了很久，我是一邊騎車一邊與她通話。我回到家後就看
    到被告傳訊息向我道歉(見偵卷第29至30頁)。
  2.A女於109年2月25日偵查中證稱：被告手指伸入陰道內時，
    沒有感覺有指甲，因為我褲子還拉著，被告不能完全伸進去
    ，他的手指頭是勾著，沒有進入很深；被告有抽動，時間沒
    有很久；被告一隻手還在我的陰道，另一隻手拉開拉鍊將生
    殖器掏出來，他準備要脫我的褲子，我認為他的動機就是要
    跟我性交，但我跟他說我有女朋友他才沒有得逞；手指插入
    陰道至最終沒有得逞期間大約5至10分鐘等語(見偵卷第77頁
    )。
  3.觀諸證人A女上揭二次偵訊之證述內容，其就本案發生時過
    程與被告之互動，被告各階段言語、動作細節、最終被告如
    何停止犯行等情，均能逐一描繪敘述，可認A女出於親身經
    歷，而藉由回憶其親身經歷之影像、聲音、感受，以口述方
    式予以重現當時狀況，始能就本案性侵害過程、細節前後證
    述相符，且證人A女於原審以告訴人身份表達對本案意見時
    ，所述之案發情節，經核與其前於警詢、偵查所述一致（見
    原審卷第130至131頁），可見其證述並非憑空杜撰。且證人
    A女與被告並無怨隙，其於偵查、原審均未要求被告賠償，
    亦未對被告提出民事賠償請求，直至本院審理過程中，因被
    告當庭表示，希望有機會與告訴人談和解，經本院安排調解
    ，告訴人方與被告成立調解，然被告一開始即未履行任何分
    期給付款項，迄本院最後一次審理庭時，被告方攜7萬元現
    金到場表示欲賠償告訴人，但遭告訴人拒絕等情，有本院審
    理筆錄、調解筆錄、告訴人陳述意見狀在卷可查（見本院卷
    第57、99、121、143頁），足見證人A女並無挾怨報復，或
    者為求較高額賠償而誣陷被告以手指侵入其陰道之動機，證
    人A女有關其被害情節之證述，其憑信性無疑，應可採信。
　㈢A女證述有以下證據可資補強　
　1.依A女與B女之LINE對話，A女在109年10月16日凌晨3時50分
    許，傳送「到家了」訊息給B女，在B女回答「好」後，A女
    又在同日4時13分，傳「等等打給你」訊息給B女；但後來又
    在同日4時16分許，傳送「我還沒到家」訊息給B女，B女回
    「阿不是說到家」，A女又在同日4時24分許傳「我走不了」
    ，B女又傳「為什麼」、「你在哪啊」，因A女均未回應，B
    女遂在同日4時32分撥打電話給A女，但未接通，迄同日4時5
    9分，A女方回電給B女，雙方交談近26分鐘等情，有A女與B
    女間LINE對話紀錄在卷可查（警卷第12頁），上述A女與B女
    間LINE對話紀錄顯示之情形，與A女前開所述因遭被告親吻
    、撫摸胸部、以手摸下體、手指插入陰道，及被告欲脫下褲
    子掏出生殖器，故又再傳訊息給B女稱「我還沒到家」、「
    我走不了」等訊息之情相符，應足佐證A女所述前開遭被告
    親吻、撫摸胸部及以手摸下體，手指侵入陰道，之後因其告
    知被告以傳訊息給女友（B女），被告方停止其行為之情節
    為可信。
　2.B女於108年12月4日偵查中證述：我與A女為性伴侶，穩定交
    往5個月，A女與被告就是工作上往來關係，當時A女一離開
    汽車旅館就用LINE與我聯絡，她說被告一直找她去旅館，進
    去一直想要摸她，她一直說不要，但被告一直摸不讓她走，
    A女遭性侵害後經常做惡夢，不太敢與朋友出門等語(見偵卷
    第32至33頁)。B女之上開證述，就A女上開性傾向為與女性
    交往，及A女一離開○○汽車旅館即與B女聯繫等情，與A女所
    述相合，可見A女對被告應無曖昧、有意為男女交往之情愫
    ，且B女所述A女案發後有社交退縮之情況，亦與一般受重大
    創傷者會有之反應相合，亦足佐證A女不利被告證述為可信
    。
　3.依○○汽車旅館櫃臺之監視錄影畫面截圖（見警卷第10至11頁
    ），顯示被告騎乘機車搭載A女在108年10月16日凌晨3時29
    分至31分許進入該汽車旅館；嗣後A女於同日凌晨4時37分許
    單獨離開該汽車旅館(見警卷第10至11頁)，此與A女證述被
    告騎機車搭載A女至○○汽車旅館，但因發生上開性侵害事件
    ，故A女自己先騎乘機車離開該汽車旅館等情相符。另被告
    坦承其係為與A女發生性交行為，因而違背A女意願對A女為
    親吻、撫摸胸部之行為（已如前述），被告確有為以手撫摸
    A女下體及以手指侵入A女陰道，並脫自己褲子以對A女為性
    交行為之動機，而綜合上述A女與B女間LINE對話及汽車旅館
    監視畫面截圖顯示，A女在當日凌晨3時30餘分許進入該汽車
    旅館，本在當日3時50分許，傳送「到家了」訊息給B女，但
    之後又在4時16分許傳「我還沒到家」給B女，B女在凌晨4時
    19分許回應「阿不是說到家」後，A女遲至4時24分許方傳「
    我走不了」，B女遂傳「為什麼」、「你在哪啊」，因A女均
    未回應，B女遂在同日凌晨4時32分撥打電話給A女，但未接
    通，A女於同日凌晨4時37分許才自行離開汽車旅館，可見A
    女進入該汽車旅館後，迄該日凌晨4時16分許方開始以LINE
    聯繫B女其無法離開，迄該日4時37分自行騎乘機車離開汽車
    旅館止，已間隔約23分鐘，且其中至少有將近8分鐘之時間
    （4時24分至4時32分），A女無法回應B女在LINE上之詢問或
    接聽電話，此核與A女前開所述進入汽車旅館後一段時間，
    因遭被告翻身強行抱住，遭被告不顧其拒絕親吻、撫摸胸部
    、以手摸下體、手指插入陰道，及被告欲脫下褲子掏出生殖
    器，故傳訊息給B女稱「我還沒到家」、「我走不了」等訊
    息之情相符，且若被告確係對A女為親吻、撫摸等短暫行為
    遭拒絕後，即停止其行為，A女應不致多次以訊息告知B女其
    無法離開，亦不致有近8分鐘時間無法回應B女之詢問，益徵
    A女不利被告之證述為可信。
　4.依A女與被告間LINE對話紀錄顯示，A女於本件案發前，其在
    與被告之LINE對話中，不斷回應被告：「很少跟男生講話」
    、「男生比較愛問…我會覺得煩欸」、「(被告：那你覺得我
    煩嗎？)一直問我就會覺得煩了」、「為何要問這麼多啊…你
    對朋友都會這樣一直問？？…不喜歡一直被問」(見偵卷第54
    、56至57、59頁)，此顯示A女雖無意與被告分享私人行程、
    進一步交往，但仍對被告持友善態度。但本件案發後，被告
    於108年10月16日凌晨4時33分許起至翌日凌晨11時12分許，
    即傳訊息與A女稱「跟你道歉」、「(A女：我很好騙是嗎？)
    我沒有要騙你」、「(A女：我看起來很好拐？)沒有，你可
    以給我一個悔過的機會嗎？」、「(A女：我都可以報警了你
    知道嗎？)我該怎麼做你才能原諒我！(A女：你的行為和你
    講的噁心話，所作所為都在我腦海)」、「我只希望你能原
    諒我(A女：不用密了)」等語(見警卷第14頁背面至第15頁)
    ，顯示被告在案發後雖對A女表達愧疚之意，而A女則一反前
    尚稱友善之態度，不僅責難被告，且拒絕繼續聯繫，此情緒
    、態度之轉換，亦與一般性侵害被害人之情緒、對加害人憤
    怒、迴避之態度相同，足見A女確實經歷其所述被告為性侵
    害之過程，否則事後應不會出現此等劇烈之情緒反應，益徵
    A女證述其遭被告性侵害之情節，確屬可信。
  ㈣被告辯解不可採之理由：
  1.被告雖辯稱：其僅是在曖昧氣氛下親吻A女、撫摸A女胸部，
    一經A女拒絕即停手，並未以手指侵入A女陰道，且○○汽車旅
    館之監視錄影畫面僅得證明被告與A女有前往投宿；B女並未
    親見親聞被告與A女案發狀況，不具證據資格；LINE對話紀
    錄是因為被告有強制猥褻A女才道歉，不能證明被告有強制
    性交犯行，因此，本件並無證據足以補強A女證述或無可認
    定被告有本件犯行云云。惟查：
　⑴按單一證人之供述證據，固須以補強證據證明其確與事實相
    符，然茲所謂之補強證據，並非以證明犯罪構成要件之全部
    事實為必要，倘其得以佐證供述所見所聞之犯罪非虛構，能
    予保障所供述事實之真實性，即已充分。又得據以佐證者，
    雖非直接可以推斷該被告之實施犯罪，但以此項證據與證人
    之指認供述綜合判斷，如足以認定犯罪事實者，仍不得謂其
    非補強證據（最高法院95年度台上字第4219號刑事判決意旨
    參照）。故本案中補強A女證述可信性，並不以直接可認定
    被告犯罪之直接證據為限，其餘間接證據、情況證據在互相
    勾稽無訛之情況下，均可作為認定A女之證述是否可信之補
    強證據。
　⑵本案案發經過，業經A女證述不移，而證人B女前開證述足以
    顯示A女在案發當時為同性性傾向，對被告應無曖昧而有意
    為男女交往，且A女在案發後有社交退縮之狀況；另依A女與
    B女、被告與A女間之LINE對話、及旅館監視錄影畫面等證據
    ，確實呈現A女當時之性傾向、案發中A女傳訊息向B女求援
    、依A女傳送「我還沒到家」、「我走不了」等訊息給B女，
    顯示A女確實傳訊息向B女求援，且A女案發後對被告態度丕
    變，不僅責難被告且不願再跟被告聯繫之反應，均可用以對
    照A女所陳述之本案案發經過是否與上開證據所呈現之狀況
    、事後情緒反應相符或合理，當均能作為本件補強證據。況
    被告於本院已坦承自己係以與A女發生性交行為之犯意而違
    背A女意願親吻A女、撫摸A女胸部，因此，被告確有為以手
    撫摸A女下體及以手指侵入A女陰道，並脫自己褲子以對A女
    為性交行為之動機，且A女傳送「我走不了」之訊息後，B女
    又傳「你在哪啊」，因A女均未回應，B女遂在同日凌晨4時3
    2分撥打電話給A女，但未接通，A女於同日凌晨4時37分許才
    自行離開汽車旅館，可見A女至少有將近8分鐘之時間（4時2
    4分至4時32分）無法回應B女在LINE上之詢問或接聽電話，
    若被告確實僅對A女為親吻、撫摸等短暫行為遭拒絕後，即
    停止其行為，不僅A女不須特別在109年10月16日凌晨3時50
    分許，已經通知B女到家後，再於同日凌晨4時16分、24分許
    另傳訊息與B女稱「我還沒到家」、「我走不了」等刻意對
    外聯繫之舉止，且A女亦不致有上述將近8分鐘時間，完全無
    法回應B女之詢問，此均足佐證A女證述其本向B女傳訊息稱
    已到家，但因被告不顧其拒絕，掀其衣服撫摸親吻其胸部，
    並用手摸其下體，手指侵入其陰道，欲掏出其生殖器時，其
    傳簡訊告知B女，被告發現其使用手機，經其告知有通知B女
    後，被告始停止動作等語為可採。是以，被告前述辯解認本
    案僅有A女單一證述，無補強證據，顯係將各證據割裂判斷
    ，未為綜合觀察，應不可採。
  2.被告雖又辯稱：A女若卻係遭被告強制性交，應會立即報案
    採檢，但A女既會在當天先傳訊息給友人B女，但卻在案發後
    數日才去警局報案，不合常理，其所為證述不可信云云。然
    查，A女就此於警詢時已解釋稱：因其覺得是自己與被告一
    起進去汽車旅館，汽車旅館內無監視器可以拍到遭性侵過程
    ，無證據可清楚證明自己說的話，但後來因為這件事一直在
    我腦海讓我不舒服，而且被告知道我喜歡女生還這樣做，我
    才打113求助，113告訴我可以去驗傷，我才去驗傷等語（警
    卷第7頁），審酌對性侵害被害人而言，遭到性侵害是巨大
    之情緒、身體衝擊，被害人未必即立即做出最理智之積極蒐
    集證據之判斷，且被害人亦可能因性行為屬於私密領域舉證
    不易，及畏於他人異樣眼光，不敢聲張等因素，選擇沈默，
    或者告知親密之家人、朋友，故暫未報案，並非所有被害人
    均會選擇立即報案、採證，故證人A女就其何以未及時報案
    、驗傷之說明，應屬合理，自不能單由A女未即時報案驗傷
    ，直至108年10月21日始接受性侵害案件之採檢、驗傷(見警
    卷彌封袋內疑似性侵害事件驗傷診斷書)即對被告為有利之
    認定。
　㈤綜上所述，被告所辯核屬犯後卸責之詞，均不可採。本件事
    證明確，被告上開犯行，足以認定，應依法論科。
二、論罪科刑：
　㈠查被告為本案行為時，係不顧A女反對之意思，憑藉體型、氣
    力優勢而以手指進入A女陰道，對A女為強制性交得逞，業經
    本院認定如前。故核被告所為，係犯刑法第221條第1項之強
    制性交罪。被告於強制性交前所為強制猥褻行為，應為強制
    性交犯行所吸收，不另論罪。
　㈡被告雖以其犯後深感後悔（於本院坦承強制性交犯行），已
    表示歉意，被告尚有未成年子女，應按刑法第59條酌減其刑
    。然按刑法第59條之酌量減輕其刑，必於犯罪之情狀，在客
    觀上足以引起一般同情，認為即予宣告法定最低度刑期，猶
    嫌過重者，始有其適用。查被告係有配偶之人，竟藉由工作
    需深夜離家至臺南機會，不顧A女尚願意深夜外出陪伴其用
    餐之情誼，竟不謹守份際及考量家庭責任，僅因一時情慾衝
    動，利用其與A女至汽車旅館休息之際，對A女強制性交，致
    A女遭受相當程度之精神痛苦，依本件被告犯罪情節，顯然
    未見有何特殊之原因或環境等在客觀上足以引起一般同情之
    處。是綜觀被告之犯罪情節及其歷經偵、審程序未能面對過
    錯展現之態度，尚難認被告本件犯行於客觀上有足以引起一
    般人同情之情輕法重情事，自無法援引刑法第59條之規定酌
    減其刑之餘地。
參、駁回上訴之理由
    原審以被告強制性交犯行，罪證明確，依刑法第221條第1項
    規定，並審酌被告自述高職畢業，現在在當聯結車司機，之
    前是載送外籍移工之司機，有2位幼齡之未成年子女，由配
    偶照顧，需給父母親生活費等智識程度與生活狀況；被告無
    前科之素行，利用邀約A女至汽車旅館短暫休息之機會，對
    其為強制性交犯行，造成A女身心受有傷害之可非難性，兼
    衡被告未能坦承全部犯刑之犯後態度及本件之犯罪情節、使
    用之手段、並未造成A女身體上傷害等一切情狀，量處被告
    有期徒刑3年4月，核其認事用法並無不當，量刑亦屬妥適（
    被告於本院雖與A女成立調解，但被告均未依調解內容履行
    ，本院亦無從在量刑上為有利之斟酌，附此說明）。被告上
    訴以前開辯解認A女證述欠缺補強證據，應無法證明被告確
    有強制性交犯行，並據以指摘原審判決不當，惟就卷內B女
    證述、被告與A女、A女與B女間LINE對話內容及○○汽車館進
    出錄影畫面截圖何以可補強A女所為其遭被告為強制性交行
    為之證述屬實，被告辯解何以不可採等情，均經本院詳述如
    前，被告猶執陳詞指摘原判決不當，此部分上訴並無理由，
    應予駁回。
據上論斷，應依刑事訴訟法第368條，判決如主文。　　
本案經檢察官陳鋕銘提起公訴，檢察官章京文到庭執行職務。
中　　華　　民　　國　　110 　年　　11　　月　　2 　　日
                  刑事第五庭    審判長法　官  蔡廷宜
                                      法　官  翁世容
                                      法　官  林坤志
以上正本證明與原本無異。
如不服本判決應於收受送達後20日內向本院提出上訴書狀，其未
敘述上訴理由者，並得於提起上訴後20日內向本院補提理由書（
均須按他造當事人之人數附繕本）「切勿逕送上級法院」。
　　　　　　　　　　　　　　　　　　　書記官  凌昇裕　　
中　　華　　民　　國　　110 　年　　11　　月　　2 　　日
附錄本判決論罪法條：
中華民國刑法第221條
對於男女以強暴、脅迫、恐嚇、催眠術或其他違反其意願之方法
而為性交者，處3年以上10年以下有期徒刑。前項之未遂犯罰之
。